【裁判字號】    97,上易,602
【裁判日期】    971119
【裁判案由】    詐欺
【裁判全文】
臺灣高等法院臺南分院刑事判決         97年度上易字第602號
上  訴  人  臺灣臺南地方法院檢察署檢察官
被      告  乙○○
上列上訴人因被告詐欺案件，不服臺灣臺南地方法院九十七年度
易字第六七五號中華民國九十七年八月十四日第一審判決（起訴
案號：臺灣臺南地方法院檢察署九十七年度偵字第五三二０號）
，提起上訴，本院判決如下：
    主  文
上訴駁回。
    理  由
一、公訴意旨略以：乙○○預見提供帳戶供他人使用，他人有將
    用於財產犯罪之可能，竟基於幫助他人犯罪之不確定概括故
    意，於民國九十七年三月二日前之不詳時間，在不詳地點，
    將其所有之臺灣中小企業銀行東臺南分行帳號00000000000
    號帳戶，以不詳代價出售予詐欺集團成員。嗣詐欺集團取得
    上開帳戶後，即基於意圖為自己不法之所有，撥打電話予甲○○，並向甲○○佯稱之前購物時作業有疏失，必須依指示
    至提款機操作云云，致甲○○陷於錯誤，甲○○乃依指示於
    九十七年三月二日匯款新台幣（下同）二萬二千一百二十三
    元至乙○○所有之上開帳戶，嗣甲○○發覺有異，始知受騙
    報警究辦。因認被告乙○○涉犯刑法第三十條第一項、第三
    百三十九條第一項之幫助詐欺取財罪嫌云云。
二、公訴人認被告涉犯上開罪嫌，無非以被害人甲○○於警詢中
    指述其遭詐騙集團詐騙之金錢係匯入被告上開00000000000
    號帳戶，並有被告上開帳戶之開戶資料、交易明細表及被害
    人匯款之執據等在卷為其論據。訊據被告堅決否認有何幫助
    詐欺取財之犯行，辯稱：該帳戶之提款卡是交由伊妻丙○○
    保管，本案發生後，曾就此詢問丙○○，惟其否認知情，嗣
    經其岳母即丙○○之母告知伊提款卡是丙○○拿出去交給別
    人的，嗣再據以詢問伊妻丙○○，其始承認等語。
三、按犯罪事實，應依證據認定之，無證據不得認定犯罪事實，
    而不能證明被告犯罪者，即應為無罪之諭知，刑事訴訟法第
    一百五十四條第二項、第三百零一條第一項前段分別定有明
    文。又苟積極證據不足為不利於被告事實之認定，即應為有
    利於被告之認定，更不必有何有利之證據；且刑事訴訟法上
    所謂認定犯罪事實之證據，係指足以認定被告確有犯罪之積
    極證據而言，該項證據自需適合於被告犯罪事實之認定，始
    得採為斷罪資料；如未能發現相當證據，或證據不足以證明
    ，自不能以推測或擬制之方法，以為裁判之基礎；而刑事訴
    訟法第一百六十一條第一項規定檢察官就被告犯罪事實，應
    負舉證責任，並指出證明之方法，故檢察官對於起訴之犯罪
    事實，應負提出證據及說服之實質舉證責任，倘其所提出之
    證據，不足為被告有罪之積極證明，或其闡明之證明方法，
    無從說服法官以形成被告有罪之心證，基於無罪推定之原則
    ，自應為被告無罪判決之諭知（參照最高法院三十年上字第
    八一六號、二十九年上字第三一０五號及九十二年臺上字第
    一二八號判例）。經查：
（一）被害人甲○○遭詐騙集團詐騙，受騙之金錢係匯入被告所
      有上開00000000000號帳戶等情，業據被害人甲○○於警
      詢時供述明確，並有被告上開帳戶之開戶資料、交易明細
      表及被害人匯款之執據等在卷可參（見警卷第四、五頁、
      第七至十二頁），此部分事實固堪認定。
（二）據證人即被告之妻丙○○於原審證稱：「乙○○完全不知
      情，這些東西是我拿出去的。提款卡是我拿出去借給朋友
      的；是向錢莊借錢，支付不出利息，他們說要匯款給職棒
      簽賭莊家，我才借給他們的；農曆過完年沒多久的時候，
      應該是國曆二月下旬，該月二十日過後交給綽號『意麵』
      之人，該人沒有指定，是我交乙○○的提款卡給他的。」
      等語（見原審卷第一一一至一一四頁）。證人丙○○與被
      告雖屬夫妻關係，惟證人丙○○上開證述，顯有致其本人
      因涉犯刑法幫助詐欺取財罪嫌而遭追訴處罰之危險，堪信
      應非杜撰，且與被告所辯相符，自堪採信，則被告所為辯
      解即非無據。
（三）再者，證人丙○○於原審供稱提款卡是交給綽號「意麵」
      （當時不知其本名）之人，其使用之手機號碼為00000000
      00號，所乘機車號碼為996－BZL號，經原審循其供述查悉
      上開手機申請人為劉美惠、機車車主為陳又菱，並於審理
      期日傳喚渠等到庭查證結果，證人劉美惠及陳又菱孫均證
      稱不認識證人丙○○，然經證人丙○○當庭指認陪同該二
      人到庭之林易明即是綽號「意麵」者。嗣經原審訊問證人
      林易明之結果，其證述坦承綽號為「意麵」無訛，並證稱
      劉美惠為其母親，陳又菱則是為其母劉美惠所經營泡沬紅
      茶店之店員，曾經騎乘過該輛機車；另亦承認其確曾以00
      00000000號手機約丙○○見面，且曾在遠大當鋪遇見過丙○○等語，但否認曾借錢給丙○○，亦未曾向丙○○拿提
      款卡云云（見原審卷第一一六至一二五頁）。惟林易明既
      供稱其與丙○○不熟，要不致於無端打電話邀約丙○○聊
      天，況乎丙○○就其如何向綽號「意麵」之林易明借款及
      交付提款卡等情業，指證歷歷，堪信林易明上開否認之供
      述，要屬脫免刑責之詞，非可採信。而依林易明之供述，
      益證丙○○證稱係其將提款卡交與地下錢莊乙節，信而有
      徵，可以採信。準此，被告辯稱其對提款卡流向詐騙集團
      乙事並不知情，應屬實情。
四、綜上所述，被告辯稱其對提款卡流向詐騙集團乙事並不知情
    ，既屬實情。公訴人所提出之證據，顯不足以認定被告有幫
    助詐騙集團詐取財物之犯行，惟揆諸前揭最高法院判決意旨
    ，自應為被告無罪之諭知。檢察官上訴意旨雖以被告於警詢
    及檢察事務官詢問時就有關其提款卡之去向，先後供述不一
    ，另就如何知悉其提款卡係遭其妻丙○○交付地下錢莊乙節
    ，於原審準備程序及審理時亦先後供述不一，因認被告對於
    提款卡如何交付詐欺集團使用，顯係被告與配偶丙○○謀議
    在先，事後隱瞞卸責，其與丙○○應係本件幫助詐欺之共犯
    云云，指摘原判決不當。然被告供述先後不符之原因容有多
    端，出於被告本身記憶能力、陳述能力之欠缺，或對於不同
    詢問者所提出詢問之理解程度不同所導致之差異，乃至詢問
    者或筆錄記載者對於詢答內容之理解程度不同所導致之差異
    ，均有可能，況乎被告本無自證無罪之義務，不得遽以被告
    就相關案情之供述先後不一，推斷其犯罪。此外被告於本院
    辯稱其提款卡是交由伊妻丙○○保管，於案後曾就此詢問丙○○，惟其否認知情，嗣經其岳母即丙○○之母告知伊提款
    卡是丙○○拿出去交給別人的，嗣再據以詢問伊妻丙○○，
    其始承認等語，亦無違常情，難認此前有何供述不一之情形
    。故檢察官之上訴，為無理由，應予駁回。
據上論結，應依刑事訴訟法第三百六十八條，判決如主文。
本案經檢察官劉欽銘到庭執行職務。
中    華    民    國    97    年    11    月    19    日
                  刑事第六庭    審判長法  官  董武全
                                      法  官  曾文欣
                                      法  官  杭起鶴
以上正本證明與原本無異。
不得上訴。
                                      書記官  魏安里
中    華    民    國    97    年    11    月    19    日


司法院資訊處製作；財團法人民間司法改革基金會備份。
